【裁判字號】    95,簡上,808
【裁判日期】    950919
【裁判案由】    政府採購法
【裁判全文】
臺灣高雄地方法院刑事判決             95年度簡上字第808號
上  訴  人
即  被  告  上順化工股份有限公司
兼 代表 人  乙○○
上  訴  人
即  被  告  當順行企業股份有限公司
代  表  人  甲○
上列上訴人因政府採購法案件，不服本院高雄簡易庭民國95年5
月30日95年度簡字第399 號第一審簡易判決（臺灣高雄地方法院
檢察署檢察官聲請簡易判決處刑案號：94年度偵字第21202 、26
377 號），提起上訴，本院判決如下：
    主  文
上訴駁回。
    事  實
一、乙○○為上順化工股份有限公司（下稱上順公司）之代表人
    ，同時亦為當順行企業股份有限公司（登記負責人為甲○即
    乙○○之父，下稱當順行公司）之實際負責人，上開公司乃
    屬家族關係企業，均由乙○○負責經營。乙○○於民國92年
    8 月間，有意參加台灣電力股份有限公司興達發電廠（下稱
    興達電廠）辦理「潤滑機油」財務採購案（興供第92022 號
    Ｚ0000000000） 之投標，為期能有3 家以上合格廠商投標，
    使該標案得以順利開標，不致因不足3 家廠商而流標，乙○
    ○竟意圖影響採購結果，以當順行公司為主標、上順公司為
    陪標之方式，借用上順公司名義及證件（以當順行實際負責
    人之身分借用），並容許當順行公司借用上順公司名義及證
    件（以上順公司代表人之身分容許借用），參加上開標案之
    招標程序，並以台灣銀行楠梓分行簽發之支票2 紙，發票日
    分別為92年8 月18日、同年月15日，金額分別為新台幣（下
    同）134,000 元、136,000 元，票號分別為FF0000000 號、
    FF0000000 號，分別作為當順行公司、上順公司之押標金。
    嗣興達電廠於92年8 月19日辦理開標作業時，經標務人員發
    現該2 紙押標金支票之票號連號，疑有陪標情事而廢標。
二、案經興達電廠政風課函請法務部調查局高雄縣調查站報請臺
    灣高雄地方法院檢察署檢察官偵查後聲請簡易判決處刑。
    理  由
一、本件上訴人即被告上順公司、乙○○、當順行公司所犯，均
    係死刑、無期徒刑、最輕本刑為3 年以上有期徒刑以外之罪
    ，被告等就被訴事實均為有罪之陳述，經審判長告知簡式審
    判程序之旨，並聽取公訴人與被告等之意見後，經本院合議
    庭裁定進行簡式審判程序，合先敘明。
二、訊據被告乙○○對上揭犯罪事實於本院審理時坦承不諱，核
    與當順行公司代表人甲○於本院審理時所述情節相符，並有
    興達電廠財物採購招標單、投標廠商基本資格文件審查意見
    表、國內採購財物開標廢標紀錄、投標廠商聲明書、當順行
    公司及上順公司之公司登記基本資料表暨營利事業登記證、
    台灣銀行本行支票申請書代收入傳票等各1 份及台灣銀行支
    票2 紙在卷可稽，足認被告之自白與事實相符，是本案事證
    明確，被告等犯行均堪認定。
三、被告乙○○同時為上順公司代表人及當順行公司實際負責人
    ，其以當順行公司實際負責人之身份，借用他人（上順公司
    ）名義、證件投標，復以上順公司代表人之身份，容許他人
    （當順行公司）以本人名義、證件投標，核其所為，係違反
    政府採購法第87條第5 項前段之意圖影響採購結果而借用他
    人名義或證件投標罪、同條項後段之意圖影響採購結果而容
    許他人借用本人名義或證件投標罪，其一行為觸犯數罪名，
    應從一重之意圖影響採購結果而借用他人名義及證件投標罪
    論處；又被告當順行公司、上順公司依同法第92條規定，均
    應科以同法第87條第5 項之罰金。原審援依上開法律規定，
    並審酌被告乙○○所為，足使政府採購品質因缺乏競爭而趨
    低劣及浪費公帑，行為實有不當，惟念其並無前科紀錄，素
    行尚佳，犯後復坦承犯行，態度良好，及其犯罪動機、目的
    、手段、所生危害等一切情狀，量處被告乙○○有期徒刑4
    月及諭知易科罰金之折算標準，並各科處被告當順行公司、
    上順公司罰金6 萬元。本院認原審認事用法均無違誤，量刑
    亦已依本案事實，斟酌刑法第57條各款所列情狀，於法定刑
    度內加以裁量科處，堪稱妥適，難認原審有關刑罰輕重之裁
    量權行使，有何恣意濫用之違法或不當之處，被告等遽以原
    審量刑過重為由提起上訴，指摘原判決不當，並無理由，應
    予駁回。
四、被告行為後，有關罰金刑之下限、易科罰金之折算標準等相
    關法律均業經變更，並俱於95年7 月1 日施行，玆經整體比
    較結果（詳如附表所示），裁判時法並未較為有利，從而依
    刑法第2 條第1 項規定，自應適用各該行為時法，亦即修正
    前刑法。原審雖未及比較新舊法，惟刑法第2 條第1 項係以
    適用行為時法為原則，且本案比較結果，仍應適用行為時法
    ，已如前述，是原判決適用行為時法即無不當，併予敘明。
據上論斷，應依刑事訴訟法第455 條之1 第1 項、第3 項、第27
3 條之1 第1 項、第368 條，判決如主文。
本案經檢察官丙○○到庭執行職務。
中    華    民    國    95    年    9     月    19    日
                  刑事第十五庭審判長法  官  唐照明
                                    法  官  梁淑美
                                    法  官  周宛瑩
以上正本證明與原本無異。
不得上訴。
中    華    民    國    95    年    9     月    20    日
                                    書記官  林秀珍
附表：
┌────┬────────────┬────────────┬──────┬─────┐
│變更部分│行為時法（下稱舊法）之內│裁判時法（下稱新法）之內│比較理由    │比較結果  │
│        │容                      │容                      │            │          │
├────┼────────────┼────────────┼──────┼─────┤
│【罰金刑│（銀元）1 元以上。      │新台幣1000 元以上。     │新法提高罰金│舊法有利。│
│之下限】│參照上開規定，經提高10倍│                        │刑之下限（由│          │
│刑法第33│後，再折算新台幣，即新台│                        │新台幣30元提│          │
│條第5 款│幣30元。                │                        │高至1000元）│          │
│        │                        │                        │。          │          │
├────┼────────────┼────────────┼──────┼─────┤
│【易科罰│以（銀元）1 元以上3 元以│以新台幣1000元、2000元或│易科罰金折算│舊法有利。│
│金之折算│下折算1 日。            │3000元折算1 日。        │標準由銀元  │          │
│標準】刑│復依罰金罰鍰提高標準條例│                        │300 元即新台│          │
│法第41條│第2 條規定（已於95年5 月│                        │幣900 元，提│          │
│第1 項前│17日修正刪除，於同年7 月│                        │高為以新台幣│          │
│段      │1 日施行），提高100 倍後│                        │1000元、2000│          │
│        │，再折算新台幣，即以新台│                        │元或3000元折│          │
│        │幣300 元以上900 元以下折│                        │算1 日。    │          │
│        │算1 日。                │                        │            │          │
├────┴────────────┴────────────┴──────┴─────┤
│綜合比較結果：舊法較有利於行為人                                                      │
└───────────────────────────────────────────┘


司法院資訊處製作；財團法人民間司法改革基金會備份。
